【裁判字號】    98,附民,12
【裁判日期】    980205
【裁判案由】    請求損害賠償
【裁判全文】
臺灣臺中地方法院刑事附帶民事訴訟判決
原      告  甲○○
被      告  乙○○
上列被告因本院97年度訴字第4879號違反商業會計法等案件，經
原告提起附帶民事訴訟，請求損害賠償，本院判決如下︰
    主    文
原告之訴及假執行之聲請均駁回。
    事    實
一、原告聲明及其陳述如附件起訴狀所載。
二、被告未為任何聲明或陳述，亦未提出任何書狀。
    理    由
一、按因犯罪而受損害之人，於刑事訴訟程序得附帶提起民事訴
    訟，對於被告及依民法負賠償責任之人，請求回復其損害，
    刑事訴訟法第487條定有明文。而附帶民事訴訟，係因犯罪
    而受損害之人請求回復其損害之程序，其請求之範圍，應依
    民法之規定，故附帶民事訴訟必限於起訴之犯罪事實侵害個
    人私權，致生損害者，始得提起之（最高法院26年鄂附字第
    22 號判例、60年台上字第633號判例要旨參照）。又法院認
    為原告之訴不合法或無理由者，應以判決駁回之，刑事訴訟
    法第502條第1項亦定有明文。
二、本件原告主張其與被告共同設立經營「秦旻股份有限公司」
    （下稱秦旻公司），並由原告擔任秦旻公司之監察人，被告
    乙○○擔任秦旻公司之董事長。詎料被告意圖侵占秦旻公司
    之財產，竟私自將秦旻公司停業，另行設立思高樂股份有限
    公司（下稱思高樂公司），並將秦旻公司之設備及生產器具
    拆移予思高樂公司，而將秦旻公司之財產侵占入己。又被告
    乙○○係從事業務之人，且為商業會計法所稱之商業負責人
    ，依法負有保存會計憑證、帳簿報表之義務，竟對於秦旻公
    司85年度至92年度之會計憑證、帳簿報表未予保存，故意使
    應保存之會計憑證、帳簿報表滅失毀損，因認被告乙○○所
    為分係犯商業會計法第71條第2款之故意使應保存之會計憑
    證、會計帳簿報表滅失毀損罪嫌及刑法第336條第2款之業務
    侵占罪嫌，而據以提起本件附帶民事訴訟。惟按附帶民事訴
    訟，係因犯罪而受損害之人，於刑事訴訟程序附帶提起民事
    訴訟，以請求回復其損害之程序，故提起是項訴訟須限於「
    起訴之犯罪事實」侵害個人私權致生損害者，始得為之（最
    高法院92年度台上字第688號判決意旨參照）。且按依法組
    織之公司被人侵害，雖股東之利益亦受影響，但直接受損害
    者究為公司，當以該公司為直接被害人（最高法院25年上字
    第1305號判例、68年台上字第214號判例意旨參照）。查本
    件原告主張被告將秦旻公司之設備及生產器具拆移予思高樂
    公司，而將秦旻公司之財產侵占入己部分，並非檢察官「起
    訴之犯罪事實」，此參臺灣臺中地方法院檢察署檢察官97年
    度偵字第4038號起訴書自明；又檢察官起訴之被告乙○○涉
    係犯商業會計法第71條第2款之故意使應保存之會計憑證、
    會計帳簿報表滅失毀損罪嫌及刑法第336條第2款之業務侵占
    罪嫌部分，依上開說明，被告均非犯罪之直接被害人，均不
    得提起本件刑事附帶民事訴訟，是本件原告之訴顯不合法。
    再本件被告被訴違反商業會計法第71條第2款之故意使應保
    存之會計憑證、會計帳簿報表滅失毀損罪及刑法第336條第2
    款之業務侵占罪部分，均經本院刑事判決諭知無罪在案，而
    刑事訴訟諭知無罪，免訴或不受理之判決者，對於附帶民事
    訴訟部份應以判決駁回原告之訴，刑事訴訟法第503條第1項
    前段亦定有明文。則依據首揭說明，本件原告之訴，自應予
    以駁回。其假執行之聲請，亦失所附麗，亦應一併予以駁回
    （最高法院72年台上字第4213號判決意旨參照）。
三、據上論斷，應依刑事訴訟法第502條第1項，判決如主文。
中    華    民    國    98    年    2     月    5     日
                  刑事第十七庭  審判長法  官   高文崇
                                      法  官   林世民
                                      法  官   洪堯讚
上正本證明與原本無異。
如不服本判決，應於收受送達後10日內向本院提出上訴書狀（應
敘述具體理由並附繕本）。
上訴書狀如未敘述理由，應於上訴期間屆滿後20日內補提理由書
於本院。
                                      書記官   沈慧玲
中    華    民    國    98    年    2     月    5     日


司法院資訊處製作；財團法人民間司法改革基金會備份。
